【裁判字號】    89,上易,254
【裁判日期】    890405
【裁判案由】    詐欺
【裁判全文】
臺灣高等法院高雄分院刑事判決                    八十九年度上易字第二五四號
    上  訴  人
    即  被  告  乙○○
    選任辯護人  陳里己  律師
                蔡淑媛
                歐陽志宏
右上訴人因詐欺案件，不服臺灣屏東地方法院八十八年度易字第一五一一號中華民國
八十八年十二月十七日第一審判決（起訴案號：臺灣屏東地方法院檢察署八十八年度
偵字第五四三六號），提起上訴，本院判決如左：
      主      文
原判決撤銷。
乙○○無罪。
      理      由
一、公訴意旨略以：被告乙○○意圖為自己不法之所有，於八十六年八月二十六日，
    佯稱欲以新台幣（下同）三萬元之代價，向甲○○購買種植於其向屏東縣高樹鄉
    公所承租屏東縣高樹鄉○○○段七八０之二地號河川公地上之苦瓜等農作物，並
    允諾於三個月收成後，無條件將上開河川公地交還等語，使甲○○不疑有詐，將
    上開土地交由魏某使用收益，詎乙○○竟不給付對價三萬元，且屆期三個月收成
    後，亦拒不返還上開河川公地予甲○○，而於其上種植高莖作物。並以前開事實
    業據告訴人甲○○指訴綦詳，並有屏東縣河川公地種植使用許可書、協議書各一
    份及照片六幀在卷可參為其論據，因認被告乙○○涉有刑法第三百三十九條第二
    項詐欺得利罪嫌云云。
二、按犯罪事實應依證據認定之，無證據不得推定其犯罪事實。又不能證明被告犯罪
    者，應諭知無罪之判決，刑事訴訟法第一百五十四條、第三百零一條第一項前段
    分別定有明文。次按刑法第三百三十九條第二項詐欺得利罪，以使用詐術而圖得
    財產上不法之利益為成立要件，所謂以詐術得財產不法之利益，必須被詐欺人因
    其詐術而陷於錯誤，若其所用方法，不能認為詐術，亦不致使人陷於錯誤，即不
    構成該罪
三、訊據上訴人被告乙○○堅決否認有詐欺得利犯行，辯稱：伊是以三萬元向陳國清
    承租屏東縣高樹鄉○○○段七八０之二地號河川公地種植苦瓜等農作物，並非向
    甲○○購買種植於河川地之苦瓜，嗣有人來收錢，伊以為流氓勒索，不願支付，
    且找不到陳國清，致生誤會，現該河川地已交還陳國清等語。
四、經查，屏東東縣高樹鄉○○○段七八０之二地號河川公地，係陳國清以甲○○名
    義向屏東縣政府承租，於八十四年八月間發現被告在上開河川地種植苦瓜，雙方
    約定被告應給付三萬元，並於三個月後苦瓜收成，無條件交還上開河川地。因河
    川地不得轉租，才約定被告以三萬元向告訴人購買苦瓜為由簽訂協議書，此據告
    訴人代理人許銘春律師於八十九年三月十三日本院調查時陳明在卷，核與被告於
    偵查中供稱：「我在二年前去那塊地耕作，我耕作甲○○後說地是他」（見偵查
    卷第十九頁）。於本院調查時亦供稱鄉：「我栽種瓜苖被他發現，才簽訂這協議
    書」等情相符（見本院八十九年三月十三日訊問筆錄），且上開河川地苦瓜確係
    被告種植，亦經證人陳寶安於本院證述明確，足見被告先行在上開河川地種植苦
    瓜，嗣經告訴人發現，雙方始簽訂協議書，約定被告須支付三萬元，並於三個月
    後苦瓜收成，無條件交還上開河川地，被告並非以三萬元向告訴人購買苦瓜，亦
    未以詐術使告訴人陷於錯誤，允為交付河川地予被告使用、收益。被告所為尚與
    刑法詐欺得利罪之構成要件有間，自難以該罪相繩。至於被告未於苦瓜收成後，
    支付三萬元，並交還上開河川地，然此應純屬民事債務不履行之糾葛；此外又查
    無其他任何積極之證據，足認被告有何詐欺得利犯行，既不能證明被告犯罪，應
    依法為無罪之諭知。
五、原審未加詳查，遽以論處被告詐欺得利罪刑，尚有未洽，被告上訴意旨，堅詞否
    認犯罪，指摘原判決不當，為有理由，自應由本院將原判決撤銷改判，並諭知無
    罪之判決。
六、至於被告是否涉有竊佔罪嫌，應由檢察官另行偵查。
據上論結，應依刑事訴訟法第三百六十九條第一項前段、第三百六十四條、第三百零
一條第一項，判決如主文。
本案經檢察官林應華到庭執行職務。
中    華    民    國     八十九     年       四       月     五         日
                              臺灣高等法院高雄分院刑事第一庭
                                  審判長法官  翁慶珍
                                        法官  李春昌
                                        法官  周賢銳
右正本證明與原本無異。
不得上訴。
                                      書記官  黃琳群
中    華    民    國     八十九     年       四       月     七         日
                                                                        Ｂ


司法院資訊處製作；財團法人民間司法改革基金會備份。
